【裁判字號】    99,訴,142
【裁判日期】    991110
【裁判案由】    清償借款
【裁判全文】
臺灣花蓮地方法院民事判決              99年度訴字第142號
原      告  乙○○
被      告  甲○○
上列當事人間請求清償借款事件，本院於民國99年10月27日言詞
辯論終結，判決如下：
    主      文
被告應給付原告新臺幣陸拾伍萬元。
訴訟費用由被告負擔。
    事實及理由
一、原告原聲請對被告核發支付命令，經被告聲明異議視為起訴
    後，原告主張依票據關係，請求被告給付票款，嗣改依消費
    借貸關係，請求被告清償借款，此訴之變更基礎事實相同，
    合於民事訴訟法第255條第1項第2款之規定，應予准許。
二、原告主張：被告於民國97年間持其簽發之面額新台幣（下同
    ）15萬元之支票，向原告週轉借款，經原告轉向第三人借得
    款項後已如數交付予被告，被告原應按月支付利息4,500 元
    。詎料，被告僅繳付97年2月15日起至7月15日止之利息，之
    後即未再繳息，亦未清償本金。嗣又持所簽發面額50萬元支
    票，透過原告向第三人週轉借款，經原告將借得之款項半數
    交予被告，被告原應按月應支付其借得款項之利息5,000 元
    （原告另向第三人借款之半數則由原告負擔利息）。詎料，
    被告只付97年3月及4月兩期利息，尚欠97年5 月20日至99年
    10月至今之利息未清償。爰依據消費借貸法律關係，請求被
    告給付65萬元。並聲明判決如主文第一項所示。
三、被告則以：原告所提兩張支票都是伊的，原告拿伊的支票去
    向別人借錢，其中15萬元部份伊又再借出，但事後伊已還原
    告9 萬多元；另50萬元部份伊借出25萬元，25萬元本金伊沒
    有還，只有繳利息而已。伊拿50萬元支票借錢時，有約定每
    個月要付1萬元利息，由伊與原告各負擔5,000元，但在借款
    時就已預扣4 個月的利息，所以伊跟原告各拿到23萬元；另
    拿15萬元支票借錢部份，亦有約定每月利息為4,500 元，伊
    不清楚已經付款之利息期數，但應不止6 個月等語置辯。並
    聲明駁回原告之訴。
四、本院之判斷：
(一)原告主張被告曾透過伊先後向他人借款15萬、25萬元，並簽
    發面額15萬元及50萬元支票擔保清償，其中15萬元借款部份
    約定每月利息4,500元，借款25萬元部份約定每月利息5,000
    元等情，業據被告是認在卷，並有被告所簽發之支票2 紙為
    證，經核被告支票帳戶已被列為拒絕往來戶，被告所簽發面
    額15萬之支票業遭退票乙節，亦據原告提出退票理由單可證
    ，堪信原告之主張為信實。
(二)被告對於其透過原告向第三人借款15、25萬元款項並約定利
    息之數額均不爭執，僅抗辯25萬元借款的部分，已預扣4 期
    利息，另15萬元借款部分已清償9萬多元，繳息亦不止6個月
    云云。然除被告借款25萬元部分有預扣4 期利息乙節為原告
    所是認外，原告對於被告其餘部分本息清償事實均予否認。
    按依最高法院28年上字第1920號判例要旨：「請求履行債務
    之訴，原告就其所主張債權發生原因之事實，固有舉證之責
    任，若被告自認此項事實而主張該債權已因清償而消滅，則
    清償之事實，應由被告負舉證之責任，此觀民事訴訟法第27
    7 條前段之規定自明」，被告自應就有利於己即已為部分本
    息清償之事實負舉證責任，然迄於言詞辯論終結前，其未提
    出證據以實其說，即無足採。準此，原告主張被告尚有借款
    40萬元與利息未返還，堪予採信。
(三)按消費借貸之借用人應於約定期限內，返還與借用物種類品
    質、數量相同之物，民法第478 條前段定有明文。查本件被
    告向原告借款未依約清償，已如前述，而被告對於前揭借款
    利息之約定數額並未加抗辯，被告自應負清償借款本金40萬
    元及兩造間約定之利息。按被告於25萬借款時已預扣4 期利
    息，實拿23萬元，之後復支付2期利息，於97年9月起迄至99
    年10月未償付利息計26期13萬元，15萬元借款部分僅支付6
    期利息，於97年8月起迄至99年10月未償付利息計27期121,5
    00元，合為651,500 元，而原告僅就65萬元限度內為請求，
    自無不可，應與准許。
四、從而，原告本於消費借貸之法律關係，請求被告給付65萬元
    ，為有理由，應予准許，爰依民事訴訟法第78條，判決如主
    文。
中    華    民    國    99    年    11    月    10    日
                        臺灣花蓮地方法院民事庭
                                法  官  劉雪惠
以上正本係照原本作成。
如不服本判決，應於送達後20日內，向本院提出上訴狀並表明上
訴理由，如於本判決宣示後送達前提起上訴者，應於判決送達後
20日內補提上訴理由書(須附繕本)。
如委任律師提起上訴者，應一併繳納上訴審裁判費。
中    華    民    國    99    年    11    月    10    日

                                書記官  陳蓮茹

司法院資訊處製作；財團法人民間司法改革基金會備份。
